【裁判字號】    97,交聲,1983
【裁判日期】    971113
【裁判案由】    聲明異議
【裁判全文】
臺灣高雄地方法院刑事裁定      97年度交聲字第1982、1983號
原處分機關  高雄市政府交通局
異  議  人  甲○○
上列異議人因違反道路交通管理處罰條例案件，對於高雄市政府
交通局中華民國97年8 月28日所為之裁決處分（原處分案號：高
市交裁字第裁32-CT0000000、32-1AD338722號）聲明異議，本院
裁定如下：
       主  文
原處分撤銷。
甲○○不罰。
       理  由
一、原處分機關裁決意旨略以：異議人即受處分人甲○○所有之
    車號UWM-592 號輕型機車於民國97年7 月23日17時23分許，
    在台北縣淡水鎮○○路，因停車時間不依規定，遭台北縣政
    府警局依道路交通管理處罰條例第56條第1 項第9 款規定逕
    行舉發；嗣於97年8 月13日15時03分許，又在台北市市○○
    道○段周邊，因停車位置不依規定，遭台北市停車管理工程
    處依上開規定逕行舉發。嗣異議人未於應到案日期前到案，
    經高雄市政府交通局於97年8 月28日以市交裁字第裁
    32-CT0000000、32-1AD338722號裁決書各裁處罰鍰新臺幣
    600 元整云云。
二、聲明異議意旨略以：異議人甲○○所有之車號UWM-592 號輕
    型機車已於民國95年間被其罹患精神障礙之母親出借與真實
    姓名不詳綽號「阿文」之成年男子，而迄未歸還，異議人嗣
    於96年8 月17日向高雄市監理處南區分處以具結代替號牌繳
    回方式辦理車輛報廢登記在案，故異議人自95年間之後即未
    使用該報廢機車，異議人並未有上開違規停車之交通違規行
    為，爰依法聲明異議等語。
三、按法院受理交通事件，準用刑事訴訟法之規定，道路交通管
    理處罰條例第89條前段及道路交通案件處理辦法第4 條定有
    明文。又認定犯罪事實所憑之證據，雖不以直接證據為限，
    間接證據亦包括在內，然而無論直接或間接證據，其為訴訟
    上之證明，須於通常一般之人均不致有所懷疑，而得確信其
    為真實之程度者，始得據為有罪之認定，倘其證明尚未達到
    此一程度，而有合理之懷疑存在時，即應由法院為諭知被告
    無罪之判決（最高法院76年度臺上字第4986號判例意旨參照
    ）。上開判例所揭示為刑事訴訟法上法院認定事實之重要原
    則之一，即認定被告有罪，就該有罪事實不能有任何之合理
    懷疑存在之原則，是以法院於調查行為人違反道路交通管理
    處罰條例案件，當踐行完調查證據之程序後，為事實之認定
    時，如就原處分機關所認定之行為人違規之事實仍有合理之
    懷疑，而無法確信行為人確有該當於道路交通管理處罰條例
    各該處罰條文之構成要件事實時，此際即應對受處分人為有
    利之認定。
四、經查：
  (一)異議人所有之車號UWM-592 號輕型機車於97年7 月23日17時
    23分許，在台北縣淡水鎮○○路，因停車時間不依規定，遭
    台北縣政府警局依道路交通管理處罰條例第56條第1 項第9
    款規定逕行舉發；嗣於97年8 月13日15時03分許，又在台北
    市市○○道○段周邊，因停車位置不依規定，遭台北市停車
    管理工程處依上開規定逕行舉發。嗣由高雄市政府交通局於
    97年8 月28日以市交裁字第裁32-CT0000000、32-1AD338722
    號裁決書以異議人違反道路交通管理處罰條例第56條第1 項
    第9 款規定，各裁處罰鍰新臺幣600 元整乙節，有高雄市政
    府交通局違反道路交通管理事件裁決書（高市交裁字第裁
    32-CT0000000、32-1AD338722號）、台北縣政府警察局北縣
    警交字第CT0000000 號、台北市政府交通局北市交停字第
    1AD338722 號舉發違反道路交通管理事件通知單各1 紙、違
    規照片各1 張在卷可稽，應堪信為真實。
  (二)異議人於本院審理時到庭供稱：車子我已經依法把它報廢了
    ，但是車輛現在仍被不知名的人行駛。該車本來在我名下，
    但是平時是我母親顏蘇繡錦在騎乘，我母親因為有精神疾病
    ，醫生診斷是躁鬱症，母親就把車子連同鑰匙給一個叫阿文
    的人，我知道這事是在九五年間發生的事情，所以車子後來
    就沒有在我或者是我母親的占有使用中。我母親後來有電話
    聯絡阿文前來辦理機車的過戶，但是都沒有下文，至於聯絡
    的過程都是我母親經手的，我因為已經出嫁了，沒有跟我母
    親住在一起等語（本院1982卷第44頁），並提出有中華民國
    身心障礙手冊、全民健康保險重大傷病證明卡影本各1 份為
    證，另經本院調閱異議人全戶戶籍資料查詢結果1 份在案可
    參。又查系爭車號UWM-592 號輕型機車已於96年8 月17日以
    具結方式申請報廢並辦理登記完畢，有機車車輛異動登記書
    、切結書、機車車籍查詢單各1 紙及高雄市監理處南區分處
    97 年9月16日高市監南二密字第0971100802號函1 份附卷可
    證（院1982卷第19～22頁）。且上開系爭車號UWM-592 號輕
    型機車於96年12月12日17時40分許由違規行為人「張耀文」
    騎乘該機車行經台北市○○○路○段27巷口時，經台北市政
    府局警察局中正第二分局南昌路派出所員警開單舉發「無照
    駕駛」，有台北市政府局警察局舉發違反道路交通管理事件
    通知單1 紙在卷可供憑參，再經本院依職權傳訊證人「張耀
    文」，張耀文復未到庭，猶有甚者，本件上開2 件交通違規
    事實之發生地點，均在台北縣、市，與異議人所在之高雄市
    並無地緣關聯。準此，異議人供稱系爭車號UWM-592 號輕型
    機車已於95年間被其母出借與真實姓名不詳綽號「阿文」之
    人乙節，應非無由。準此，異議人之異議意旨：本件之交通
    違規事件，於舉發當時，系爭車號UWM-592 號輕型機車已於
    96年8 月17日申請報廢，上開違規停車行為，並非伊所為等
    語，殊非全然無據。從而，原處分機關認定異議人有上開違
    規事實所憑之證據，本院認尚無法達使通常一般之人均不致
    有所懷疑，而得確信其為真實之程度，而仍有合理之懷疑存
    在，依前揭說明，此際即應對異議人即受處分人為有利之認
    定。
四、綜上，本件依卷存證據，難以認定異議人有為上開系爭車號
    UWM-592 號輕型機車之交通違規行為，是原處分機關遽對異
    議人裁罰，尚有未洽，自應由本院將原處分予以撤銷，並諭
    知不罰。
五、據上論斷，應依道路交通案件處理辦法20條前段，裁定如主
    文。
中    華    民    國    97    年    11    月    13    日
                              交通法庭  法  官  張  震
以上正本證明與原本無異。
如不服本裁定應於送達後5日內向本院提出抗告狀。
中    華    民    國    97    年    11    月    17    日
                                        書記官  鄒秀珍


司法院資訊處製作；財團法人民間司法改革基金會備份。
